【裁判字號】    89,易,2117
【裁判日期】    900219
【裁判案由】    誣告
【裁判全文】
臺灣臺北地方法院刑事判決                        八十九年度易字第二一一七號
    公  訴  人  臺灣臺北地方法院檢察署檢察官
    被      告  丁○
    選任辯護人  邱碩松律師
右列被告因誣告案件，經檢察官提起公訴（八十九年度偵字第一六九五○號），本院
判決如左：
    主  文
丁○未指定犯人，而向該管公務員誣告犯罪，處拘役拾日，如易科罰金，以佰元
折算壹日，緩刑貳年。
    事  實
一、丁○明知其簽發之支票（發票人丁○，付款人台北銀行城中分行，帳號○九六四
    二—七，面額新台幣〈下同〉六萬五千元，發票日民國八十九年一月六日，票據
    號碼ＣＨ0000000，下簡稱系爭支票）一紙，因請求友人乙○○代為牽線
    借款，已於八十八年十、十一月間，在台北市○○○路與八德路口附近，連同另
    一支票（面額六萬元，其餘之資料不詳，下簡稱相關支票），交付甲○○以為調
    款之用，並非遺失等事實，竟因事後並未取得約定借款，而與乙○○二人債務產
    生糾紛後，因恐自己權益受損，不甘損失，為使免除付款義務，遂於八十九年一
    月十一日在台北市○○路十五號台北銀行城中分行具狀捏造系爭支票已於八十八
    年十二月中旬於台北市○○○路○段遺失，而欲辦理掛失止付，並以遺失票據申
    報書報請警察局偵辦，誣指不特定人涉犯侵占遺失物罪嫌。嗣該支票由甲○○之
    父文政治至銀行提示時，始知上情。
二、案經台北市政府警察局中山分局報請台灣台北地方法院檢察署檢察官偵查起訴。
    理  由
一、訊據被告丁○就於前揭時地以遺失系爭票據為由填具遺失票據申報書報請警察局
    偵辦等事實固坦承無訛，惟仍矢口否認有何誣告犯行，辯稱：系爭票據為乙○○
    至伊和平東路辦公處所時私下取走，直至票據屆期甲○○提示，經銀行照會方清
    查票據，始知遺失，倘票據係用以調取現款，何以未曾取得現金就交付票據，與
    常情不合云云。惟查：
  (一)被告明知系爭票據透過證人乙○○轉交證人甲○○以為調取現款，後因並未取得
    款項，又與乙○○產生債務糾紛，為免支付票款，即於前揭時地為票據掛失止付
    申報、填具遺失票據申報書報請警局偵辦等事實，業據證人乙○○、甲○○於偵
    查中、本院審理時證述明確，並有台北市票據交換所退票理由單、系爭支票、票
    據掛失止付通知書、遺失票據申報書、掛失止付票據提示人資料查報表在卷可稽
    ，堪信為真。
  (二)被告丁○雖辯稱：係乙○○私下將票取走，伊並不知情，經銀行告知方行掛失云
    云。然查：
    1.被告丁○於偵查中即自承：我聯絡上乙○○，告知本案，他只說他知道了，他
      事前來向我說過此事，事後他說算是向我借的等語（見偵查卷第四四頁背面）
      ，且證人甲○○亦證稱：退票後幾日，丁○即以電話告知乙○○並未將錢軋入
      ，無法兌現等語（見偵查卷第五九頁背面）、「丁○說這二張票應該要還給他
      ，因為有一張是丁○要跟我調，我沒有調給丁○的，有一張是乙○○要付錢的
      ，可以乙○○沒有把錢匯進去。」（見本院八十九年十二月十一日筆錄），是
      被告丁○如係支票遺失，不知支票何人持有，為何打電話告知證人甲○○表示
      證人乙○○沒有將票款存入？故被告丁○確實「事前」即知本件票據為證人乙
      ○○取走，用以調現、償還欠款，並已約定由證人乙○○將票款軋入償還。
    2.復就被告丁○所辯票據為證人乙○○見面後遺失乙事：
      (1)就系爭票據之遺失時間，被告丁○初於票據掛失止付通知書中「票據喪失經
        過（應載明日期及地點）」欄中書明為：「約八十八年十二月中旬於台北市
        ○○○路一段遺失」（見偵查卷第九頁），然於檢察官偵查中又改稱為：八
        十八年十月及十一月初之間，我會開出一月的票，應是那時掉的」（見偵查
        卷第四四頁背面），後又稱：八十八年十月間在和平東路店內開的，平時都
        開三個月的票期等語（見偵查卷第四十頁背面），於本院審理時亦同稱係因
        八十八年十月底、十一月之時與證人乙○○見面，曾經提出系爭票據請求證
        人乙○○幫忙調款等語（見本院八十九年十一月六日筆錄），是被告丁○就
        與證人乙○○見面、遺失票據之時間前後閃爍、迴避不一，難以憑採。
      (2)又被告丁○就系爭票據是為調款開立乙節，業於本院審理中供稱明確（見前
        揭本院八十九年十一月六日筆錄），核與證人甲○○、乙○○證稱開票調款
        等情相合。然於本院其後審理中又就開票之原因改稱：相關六萬元那張支票
        係八十八年十二月時為給付長春棉紙行六萬三千四百元貨款，系爭支票則亦
        為八十八年十二月時為給付佳藝美事業有限公司六萬六千五百四十一元貨款
        ，方行開立，並非用以調款等語（見本院九十年二月五日筆錄），且舉證人
        丙○○證言以之相佐，並提出相符之估價、出貨單據以為憑。惟證人丙○○
        亦證稱：長春棉紙行、佳藝美事業有限公司之帳款為八十八年十二月、月底
        時，方向丁○報告確實帳款金額等語（見本院九十年二月五日筆錄），是被
        告該二筆款項應係八十八年十二月、月底時始得知帳款金額，方得據以開立
        票據，然被告丁○所稱之票據遺失、與證人乙○○會面時間則為八十八年十
        月、十一月之時，已如前述，則何以遺失票據時間在前、開立票據時間在後
        ？而以常情相衡，簽發票據除空白授權票據外，必有固定用途知曉大約之票
        據金額後，方會填入票據金額完成發票行為，於八十八年十月、十一月時被
        告丁○並不知貨款金額，如何為此貨款開立？故被告開立票據原因，應為被
        告於本院初次供陳：調款乙事，其後辯稱係因貨款開立票據後不慎為他人取
        走云云，委無足採。
    3.雖證人乙○○、甲○○就為何證人乙○○轉付二張支票之原因互述不符，然衡
      諸證人乙○○、甲○○二人間就債務金額、償債方式、扣底計算方式等有多筆
      款項糾紛未清，而有不同認知，係屬常情，然就本件系爭票據為證人乙○○轉
      介用以為被告丁○調款之主要事實，互述相符，顯難依證人乙○○、甲○○此
      細節不符，為有利被告丁○之認定。
  (三)綜上所述，本件事證明確，被告犯行洵堪認定，應予依法論科。
二、核被告丁○所為係犯刑法第一百七十一條第一項之未指明犯人誣告罪。本院爰審
    酌被告犯罪之動機、目的、犯罪時所受之刺激、犯罪之手段、犯人之生活狀況、
    品行、智識程度、犯人與被害人平日之關係、犯罪所生之危險或損害、犯罪後之
    態度等一切情狀，判處如主文所示之刑，又被告犯罪後之九十年一月十日刑法第
    四十一條關於易科罰金之規定，已經總統公布修正，將得易科罰金之適用範圍擴
    大為最重本刑五年以下有期徒刑之罪，依刑法第二條第一項前段之規定，本案自
    應適用裁判時該有利於被告之新規定處斷，而本案之情形合於修正後得易科罰金
    之規定，應予並諭知易科罰金之折算標準如主文所示，以資懲儆。惟查被告前未
    曾受有期徒刑以上刑之宣告，此有台灣高等法院被告全國前案紀錄表、台灣高等
    法院檢察署刑案記錄簡覆表在卷可稽，其因一時短於思慮觸犯刑章，受此次罪刑
    宣告之教訓後，已足促其警惕，信無再犯之虞，本院認宣告之刑以暫不執行為適
    當，爰併宣告緩刑二年，以勵自新。
據上論斷，應依刑事訴訟法第二百九十九條第一項前段，刑法第二條第一項前段、第
一百七十一條第一項、第四十一條第一項前段、第七十四條第一款，罰金罰鍰提高標
準條例第一條後段、第二條判決如主文。
本案經檢察官李玉婷到庭執行職務
中      華      民      國    九十      年      二      月     十九     日
                                      臺灣臺北地方法院刑事第三庭
                                          法  官  郭惠玲
右正本證明與原本無異。
如不服本判決，應於判決送達後十日內，向本院提出上訴狀。
                                          書記官  劉芸珊
中      華      民      國    九十      年      二      月     十九     日
附錄本案論罪科刑法條全文：
刑法第一百七十一條  未指定犯人誣告罪
未指定犯人，而向該管公務員誣告犯罪者，處一年以下有期徒刑、拘役或三百元以下
罰金。
未指定犯人，而偽造、變造犯罪證據，或使用偽造、變造之犯罪證據，致開始刑事訴
訟程序者，亦同。


司法院資訊處製作；財團法人民間司法改革基金會備份。
